臺灣高等法院臺南分院刑事裁定
110年度聲再字第62號
聲  請  人  
即受處分人  徐名弘



                 
上列聲請人因違反毒品危害防制條例案件，對於本院110年度毒
抗字第232號中華民國110年4月20日確定裁定（原審案號：臺灣
嘉義地方法院110年度毒聲字第139號），聲請重新審理，本院裁
定如下：
    主  文
重新審理之聲請駁回。
    理  由
一、聲請重新審理意旨略以：聲請人即受處分人甲○○前於民國10
    9年12月18日，自動至臺灣嘉義地方檢察署執行酒後駕車公
    共危險案件之刑期有期徒刑3月，之後入法務部○○○○○○○○附
    設勒戒所執行觀察、勒戒，並無逃避之情，而聲請人於入監
    執行前已無施用毒品，且於觀察、勒戒期間表現正常，無任
    何違規之紀錄，然兩度評估有無繼續施用毒品傾向之過程僅
    不足20分鐘，評估過程草率、粗糙，擅斷，顯將個人好惡參
    與其中，難認係公允之評斷。又因聲請人係單親（父親已過
    世)，家人年紀已大，且需工作賺錢，無法前來會客，然仍
    有來信關心，互動不錯，應予以扣分，而非加分，另不應依
    聲請人之前科紀錄作為是否強制戒治之唯一依據，且聲請人
    於觀察、勒戒期間亦已戒菸，執行前有工作，並非遊手好閒
    之人，而心理評估師只因聲請人於15歲第1次抽菸及竊盜，
    即斷定聲請人少年施用毒品，有欠公正考量，聲請人嗣於19
    歲，才又開始抽菸及施用毒品，期間亦陸續戒除毒癮及菸癮
    ，聲請人施用毒品之時間及菸齡均不足10年，是聲請人並無
    繼續施用毒品之傾向。再者，非法施用毒品，應從教育著手
    預防，並予以除罪化以醫療之方式處理，而非以司法程序犯
    罪矯治之省錢、省事方式來處理，聲請人現對毒品已有非常
    強之抗拒力及有戒除毒癮之強烈動機，請撤銷送聲請人強制
    戒治之確定裁定，給予聲請人重新審理之機會，再重新評估
    聲請人有無繼續施用毒品之傾向等語。
二、按觀察、勒戒及強制戒治之裁定確定後，有下列情形之一，
    認為應不施以觀察、勒戒或強制戒治者，受觀察、勒戒或強
    制戒治處分之人，或其法定代理人、配偶，或檢察官得以書
    狀敘述理由，聲請原裁定確定法院重新審理：一、適用法規
    顯有錯誤，並足以影響裁定之結果者。二、原裁定所憑之證
    物已證明為偽造或變造者。三、原裁定所憑之證言、鑑定或
    通譯已證明其為虛偽者。四、參與原裁定之法官，或參與聲
    請之檢察官，因該案件犯職務上之罪，已經證明者。五、因
    發現確實之新證據足認受觀察、勒戒或強制戒治處分之人，
    應不施以觀察、勒戒或強制戒治者。六、受觀察、勒戒或強
    制戒治處分之人，已證明其係被誣告者。聲請重新審理，應
    於裁定確定後30日內提起。但聲請之事由，知悉在後者，自
    知悉之日起算。毒品危害防制條例第20條之1第1項、2項分
    別定有明文。
三、經查：
㈠、聲請人於110年5月17日具狀對本院110年4月20日110年度毒抗
    字第232號駁回抗告之確定裁定聲請重新審理，並未逾越上
    開法定期間，而依其聲請意旨，係提出其母親寄與聲請人之
    信件作為新證據，核係依毒品危害防制條例第20條之1第1項
    第5款之規定為其聲請重新審理之依據，此外並未指明其他
    聲請重新再審之依據，合先敘明。
㈡、聲請人前因施用第二級毒品，經臺灣嘉義地方法院以109年度
    毒聲字第314號裁定入勒戒處所實施觀察、勒戒，嗣經法務
    部○○○○○○○○以110年3月9日高戒所衛字第11010001240號函暨
    檢附「有無繼續施用毒品傾向證明書」、「有無繼續施用毒
    品傾向評估標準紀錄表」評估後，認為有繼續施用之傾向，
    由臺灣嘉義地方法院依檢察官之聲請，以110年度毒聲字第1
    39號裁定令聲請人入戒治處所強制戒治，聲請人不服提起抗
    告，由本院以110年度毒抗字第232號案件受理後，函請法務
    部○○○○○○○○依法務部110年3月26日以法矯字第11006001760
    號函修正頒布之「有無繼續施用毒品傾向評估標準紀錄表」
    、「有無繼續施用毒品傾向評估標準評分說明手冊」重新評
    估後，仍認為聲請人有繼續施用毒品之傾向，此有法務部○○
    ○○○○○○以110年4月14日高戒所衛字第11010002540號函暨檢
    附「有無繼續施用毒品傾向證明書」、「有無繼續施用毒品
    傾向評估標準紀錄表」(見本院毒抗232卷第55-59頁)在卷可
    參，因而於110年4月20日裁定駁回聲請人之抗告而確定在案
    等情，業經本院調閱上開案卷核閱無誤。
㈢、聲請人雖提出其母親寄與其之信件作為新證據，以證明其仍
    有家人，並與母親於觀察、勒戒期間，仍有書信往來，且據
    此主張重新評估後之「有無繼續施用毒品傾向評估標準紀錄
    表」，關於「社會穩定度」中動態因子分數中之「入所後家
    人是否訪視」一項，因家人無探視所加計之5分應予扣除。
    然依其聲請意旨，聲請人於觀察、勒戒期間，家人確實未前
    往勒戒處所訪視，則「有無繼續施用毒品傾向評估標準紀錄
    表」中，於「社會穩定度」中動態因子分數之「入所後家人
    是否訪視」一項加計5分，並無任何錯誤之處。聲請人提出
    之新證據，僅能證明聲請人仍有家人，且有書信往來之事實
    ，於上開評分標準之認定並無影響，尚無從據此即認為重新
    評估後之「有無繼續施用毒品傾向評估標準紀錄表」有何錯
    誤之情形，而有重新審理之必要。準此，此部分並無毒品危
    害防制條例第20條之1第1項第5款所定，因發現確實之新證
    據足認受強制戒治處分之人，應不施以強制戒治之重新審理
    事由，是聲請人據此聲請重新審理，並無理由。
㈣、至聲請意旨其餘指摘，本件評估有無繼續施用毒品傾向之過
    程草率、粗糙，擅斷，顯將個人好惡參與其中，難認係公允
    之評斷，且不應以聲請人之前科紀錄（包括毒品犯罪相關司
    法紀錄、首次毒品犯罪年齡等）、所內行為表現（持續於所
    內吸菸）、毒品使用年數、工作、是否有家人訪視等為判斷
    之標準等情，而指摘本件「有無繼續施用毒品傾向評估標準
    紀錄表」所為之評估不能採憑云云。惟新修正之「有無繼續
    施用毒品傾向評估標準」既係法務部邀集專家學者暨相關機
    關研商後修正完竣，以因應本次毒品危害防制條例之修法意
    旨，且為一般受觀察勒戒處分人均一體適用，並無恣意、濫
    權情事，本院就此專業判斷自應尊重。而且依照評分說明手
    冊載明判定之原則，上述評估係該所相關專業知識經驗人士
    ，於聲請人受觀察、勒戒期間，依其本職學識評估聲請人之
    「前科紀錄與行為表現」、「臨床評估」、「社會穩定度」
    等因子所為之綜合判斷，經科學驗證所得之結論，足徵上開
    證明書及評估標準紀錄表，係綜合個案之臨床實務及具體事
    證為評分，以判定聲請人有繼續施用毒品之傾向，自形式上
    觀察，並無擅斷或濫權等明顯不當之情事，自得資為判斷聲
    請人有無繼續施用毒品傾向之證明。聲請人未提出具體之事
    實及確實之新證據，即以上情任意指摘本件「有無繼續施用
    毒品傾向評估標準紀錄表」所為之評估不能採憑，自無可採
    ，且經核俱與毒品危害防制條例第20條之1第1項各款所定重
    新審理之事由不符，而聲請重新審理意旨復未敘明原確定裁
    定採憑前揭「有無繼續施用毒品傾向證明書」、「有無繼續
    施用毒品傾向評估標準紀錄表」，有何符合毒品危害防制條
    例第20條之1第1項各款所定重新審理事由之情形，其據上開
    各情聲請重新審理，亦無理由。
四、綜上所述，本件聲請人聲請重新審理，並無理由，應予駁回
    。
據上論斷，應依毒品危害防制條例第20條之1第4項前段，裁定如
主文。　　
中　　華　　民　　國　　110 　年　　5 　　月　　24　　日
                 刑事第四庭     審判長法  官　郭玫利
                                      法  官　曾子珍
                                      法　官  陳金虎
以上正本證明與原本無異。
不得抗告。
                                      書記官　蘇文儀
中　　華　　民　　國　　110 　年　　5 　　月　　24　　日